【裁判字號】    88,上易,940
【裁判日期】    890120
【裁判案由】    過失傷害
【裁判全文】
臺灣高等法院臺南分院刑事判決          八十八年度上易字第九四號     Ｃ
      上  訴  人  臺灣臺南地方法院檢察署檢察官
      被      告  甲  ○  ○
右上訴人因被告過失傷害案件，不服臺灣臺南地方法院八十七年度交易字第一九號中
華民國八十八年三月三十日第一審判決（起訴案號：臺灣臺南地方法院檢察署八十六
年度營偵字第一０八一號），提起上訴，本院判決如左：
      主      文
上訴駁回。
      理      由
一、公訴意旨如起訴書所載（如附件）。
二、按刑法第二百八十四條第二項後段之罪，依同法第二百八十七條之規定，須告訴
    乃論。而告訴乃論之罪，其告訴應自得為告訴之人知悉犯人之時起，於六個月內
    為之，刑事訴訟法第二百三十七條第一項定有明文；又告訴乃論之罪，未經告訴
    或告訴已逾告訴期間者，應諭知不受理之判決，同法第三百零三條第三款定有明
    文。
三、查本件告訴人丙○○於民國（下同）八十六年二月五日下午十四時四十五分許在
    台南縣柳營鄉人和村五六號台糖公司新營副產加工廠內火車鐵道行車區內為被告
    甲○○、丁○○操控小火車拖運空車廂之牽引機鋼索斷裂擊中受傷後，即送至國
    立成功大學醫學院附設醫院（以下簡稱成大醫院）住院接受開顱手術，於同年二
    月十一日意識恢復後，轉出加護病房，並於同年二月二十一日轉復健科治療，告
    訴人門診治療仍有輕度語言障礙，神智恢復良好，此有成大醫院於八十八年六月
    二十二日以（八八）成附醫病歷字第四五００號函附之病患診療資料摘錄表在卷
    足憑。又依證人即成大醫院復健科醫師戊○○到庭證稱：「告訴人丙○○是何時
    轉入復健科治療？）八十六年二月二十一日。」、「（當時他意識是否已恢復清
    醒？）已經意識清醒，但語言表達困難。」等語（本院八十八年九月十六日訊問
    筆錄），是告訴人至遲於八十六年二月二十一日起意識即已恢復清醒。又據告訴
    人林榮翔於本院調查中陳稱：「（肇事時，你知否糖廠火車是被告二人駕駛？）
    知道。」、「（當時情形如何？）因鋼索斷裂打到我。」等語（見本院八十八年
    八月二十三日訊問筆錄），足見告訴人於肇事時應已知悉被告二人，縱認當時無
    法確知被告二人肇事之情形，其於八十六年二月二十一日意識既已恢復清醒，即
    可知悉肇事之經過。證人即告訴人之父親乙○○雖於本院證稱：告訴人係於八十
    六年三月二十六日出院回家後才知道加害人是被告云云，顯屬迴護之詞，委無可
    採。又查本件於八十六年五月二十一日向臺灣臺南地方法院檢察署提出告訴狀及
    告訴代理人委任狀均以告訴人之母親林吳麗華為告訴人，但告訴人係六十一年九
    月十七日出生，有其年籍資料可稽，為滿二十歲以上之成年人，其母親林吳麗華
    並無獨立告訴權，其此部分之告訴並非合法，嗣告訴人丙○○雖於八十六年八月
    二十五日另行具狀向臺灣臺南地方法院檢察署為告訴之表示，但此已逾六個月之
    告訴期間。
四、再者，告訴乃論之罪，無得為告訴之人或得為告訴之人不能行使告訴權者，檢察
    官得指定代行告訴人，刑事訴訟法第二百三十六條第一項定有明文。查告訴人之
    母親林吳麗華於上述告訴狀中均未表明告訴人有不能行使告訴權之情形，且本件
    偵查卷內筆錄中並無檢察官依職權指定代行告訴之記載。又依告訴人丙○○於八
    十六年八月二十二日提出之委任告訴書表示；因其休養復健期間，不克提出告訴
    ，乃於八十六年五月二十一日委託其母林吳麗華代其提出告訴，並稱其案發後意
    識清楚後，即委由林吳麗華代為提出告訴無誤等語，有該委任告訴書可稽（偵查
    卷五五頁），可知告訴人係委託其母林吳麗華提出告訴，係屬委任關係，並非代
    行告訴之意思。且告訴人意識清楚後即委託其母林吳麗華提出告訴，足見林吳麗
    華以告訴人自居，提出告訴之八十六年五月二十一日，告訴人之意識清楚，並無
    得為告訴之人不能行使告訴權之情形，是本件亦不符合代行告訴之規定。
五、原審因認本件告訴人丙○○之告訴已逾告訴期間，而為公訴不受理之諭知，其認
    事用法核無違誤，公訴人循告訴人之請求上訴意旨，指摘原判決不當，非有理由
    ，應予駁回，並不經言詞辯論為之。
據上論斷，應依刑事訴訟法第三百六十八條、第三百七十二條，判決如主文。
中    華    民    國      八十九      年      一      月      二十      日
                                  臺灣高等法院臺南分院刑事第二庭
                                      審判長法官  游    明    仁
                                            法官  蔡    長    林
                                            法官  呂    佳    徵
右正本證明與原本無異。
不得上訴。
                                      法院書記官  陳    嘉    琍
中    華    民    國      八十九      年      一      月      二十一    日


司法院資訊處製作；財團法人民間司法改革基金會備份。
